臺灣屏東地方法院刑事判決　　　　　　　 96年度訴字第764號
公　訴　人　臺灣屏東地方法院檢察署檢察官
被　　　告　甲○○
上列被告因毒品危害防制條例案件，經檢察官提起公訴（96年度
毒偵字第1194號），本院判決如下：
    主  文
甲○○施用第一級毒品，累犯，處有期徒刑壹年肆月，減為有期
徒刑捌月。
    事  實
一、甲○○曾因施用毒品案件，於民國90年9 月6 日經臺灣臺東
    地方法院裁定令入勒戒處所觀察、勒戒，並因有繼續施用毒
    品傾向，再經裁定令入戒治處所強制戒治，嗣於91年7 月12
    日經裁定停止戒治付保護管束，於91年10月4 日保護管束期
    滿，視為執行完畢。又曾犯賭博、竊盜（2 次）及毒品危害
    防制條例（2 次）之罪，其中第一次所犯毒品危害防制條例
    之罪，於93年9 月23日經臺灣高等法院高雄分院判處有期徒
    刑10月確定，第二次所犯毒品危害防制條例之罪，於93年10
    月29日經本院判處有期徒刑3 月，如易科罰金以銀元300 元
    折算1 日確定，二者並經裁定定其應執行之刑為有期徒刑1
    年，甫於94年12月18日假釋期滿，視為執行完畢。詎其仍不
    知悔改，復於上述強制戒治執行完畢後5 年內，基於施用第
    一級毒品海洛因之犯意，於96年3 月23日下午5 時37分之前
    4 日內某時（不含公權力拘束自由時間），在不詳地點，施
    用海洛因1 次。嗣於96年3 月23日下午5 時許，經警持檢察
    官之許可書，自屏東縣鹽埔鄉○○村○○路8 號住處，強制
    其到場採尿送驗，結果呈嗎啡陽性反應，始查悉上情。
二、案經屏東縣警察局里港分局報請臺灣屏東地方法院檢察署檢
    察官偵查起訴。
    理  由
壹、程序方面：
一、按被告以外之人於審判外之言詞或書面陳述，除法律有規定
    者外，不得作為證據，刑事訴訟法第159 條第1 項定有明文
    。被告以外之人（包括證人、鑑定人、告訴人、被害人及共
    同被告等）於審判外之言詞或書面陳述，為所謂傳聞證據，
    由於傳聞證據有悖於法院直接審理及言詞審理之精神，妨害
    當事人之反對詰問權，影響程序正義之實現，除法律有規定
    者（例如同法第159 條第2 項、第159 條之1 至第159 條之
    5 、第206 條等）外，原則上不具有證據能力。
二、本件高雄醫學大學附設中和紀念醫院濫用藥物尿液檢驗報告
    ，雖屬傳聞證據，惟此係本院依刑事訴訟法第208 條第1 項
    囑託該醫院為鑑定，依同法第206 條由該醫院所出具之鑑定
    報告，依前述說明，屬傳聞之例外，自具有證據能力。至正
    修科技大學超微量研究科技中心受警察機關之囑託鑑定所出
    具之檢驗報告，既非審判長、受命法官或檢察官依刑事訴訟
    法第198 條選任之鑑定人所為，亦非法院或檢察官依同法第
    208 條第1 項囑託之醫院、學校或機關、團體所為，其鑑定
    之結果，為傳聞證據，且不屬於同法第206 條之鑑定報告，
    而非傳聞之例外，自不具有證據能力。
三、行政院衛生署管制藥品管理局91年9 月23日管檢字第109652
    號、93年12月2 日管檢字第0930011566號及法務部調查局90
    年8 月2 日陸(一)第90046164號函，就毒品相關問題之釋示
    ，均係引用學術上之文獻所作成，為具有高度特別可信之文
    書，依刑事訴訟法第159 條之4 第3 款之規定，亦具有證據
    能力。
貳、實體方面：
一、訊據被告甲○○矢口否認有前揭犯行，辯稱：伊未施用海洛
    因云云，惟查：
(一)、被告於96年3 月23日下午5 時許，經警強制到場，並於當日
    下午5 時37分採尿，其尿液經本院囑託高雄醫學大學附設中
    和紀念醫院為鑑定，初步檢驗採EIA 酵素免疫分析法，確認
    檢驗採GC/MS 氣相層析質譜儀法，結果其嗎啡含量為3547ng
    /ml ，可待因含量為1020ng/ml ，判定為嗎啡及可待因陽性
    反應等情，有上開醫院濫用藥物尿液檢驗報告1 紙在卷可稽
    。GC/MS 氣相層析質譜儀法，乃目前就藥物篩檢結果必須進
    一步確認時，最常採用之確認方法，在良好之操作條件之下
    ，以氣相層析質譜儀作藥物及其代謝物之定性及定量分析，
    幾乎不會有偽陽性反應產生，上開鑑定結果，自堪予以採信
    。
(二)、按每毫升（ml）尿液中總可待因含量大於300ng ，且嗎啡與
    可待因含量比小於2 比1 時，可研判係服用可待因所致，固
    有法務部調查局90年8 月2 日陸(一)字第90046164號函可憑
    ，然而本件被告之尿液經檢驗結果，其嗎啡含量為3547ng/m
    l ，可待因含量為1020ng/ml ，嗎啡與可待因含量比大於2
    比1 ，並無前述函釋所示之情形，自難認係服用可待因所致
    。又一般濫用藥物尿液檢驗，於檢驗尿液中之嗎啡、可待因
    時，係將其尿液中之嗎啡共軛物或可待因共軛物進行水解，
    產生嗎啡或可待因之之原態，再檢驗總嗎啡及總可待因含量
    ，服用海洛因毒品常可檢出可待因或其共軛物，而服用嗎啡
    長效錠可檢出可待因或其共軛物之機率則甚微。且毒品於尿
    液中排出之最長時限，受施用劑量、施用方式、個人體質及
    其代謝情況等因素影響，因個案而異，一般可檢出之最長時
    間，海洛因為服用後2 至4 天，有行政院衛生署管制藥品管
    理局93年12月2 日管檢字第0930011566號、91年9 月23日管
    檢字第109652號函在卷可考。準此，被告於96年3 月23日下
    午5 時37分採尿，其尿液經檢驗有前述嗎啡及可待因含量，
    應可判斷其於採尿前4 日內（不含公權力拘束自由時間）有
    施用海洛因之行為無誤。
(三)、被告曾因施用毒品案件，於90年9 月6 日經臺灣臺東地方法
    院裁定令入勒戒處所觀察、勒戒，並因有繼續施用毒品傾向
    ，再經裁定令入戒治處所強制戒治，嗣於91年7 月12日經裁
    定停止戒治付保護管束，於91年10月4 日保護管束期滿，視
    為執行完畢，有臺灣高等法院被告前案紀錄表在卷可憑，則
    被告有於強制戒治執行完畢後5 年內施用海洛因之行為，而
    再犯毒品危害防制條例第10條第1 項之罪，亦無疑義。是本
    件事證已臻明確，被告空言否認有施用海洛因之情事，委無
    可採，其犯行洵堪認定。
二、查海洛因係屬毒品危害防制條例第2 條第2 項第1 款所定之
    第一級毒品，不得非法持有或施用，被告施用海洛因，核其
    所為，係犯同條例第10條第1 項之施用第一級毒品罪。被告
    於施用前後持有海洛因之低度行為，應為其施用海洛因之高
    度行為所吸收，不另論罪。被告曾犯賭博、竊盜（2 次）及
    毒品危害防制條例（2 次）之罪，其中第一次所犯毒品危害
    防制條例之罪，於93年9 月23日經臺灣高等法院高雄分院判
    處有期徒刑10月確定，第二次所犯毒品危害防制條例之罪，
    於93年10月29日經本院判處有期徒刑3 月，如易科罰金以銀
    元300 元折算1 日確定，二者並經裁定定其應執行之刑為有
    期徒刑1 年，甫於94年12月18日假釋期滿，視為執行完畢，
    有臺灣高等法院被告前案紀錄表在卷可憑，被告受徒刑之執
    行完畢後，5 年以內故意再犯本件有期徒刑以上之罪，為累
    犯，應依法加重其刑。爰審酌被告因施用毒品而觀察、勒戒
    及強制戒治後，仍再施用毒品，顯見未有戒絕之決心，及其
    另有賭博、竊盜等前科，素行欠佳，暨其於犯罪後否認犯行
    ，難謂已有悔改之意等一切情狀，量處如主文所示之刑。又
    被告犯罪之時間在96年4 月24日以前，合應依中華民國九十
    六年罪犯減刑條例第2 條第1 項第3 款之規定，減其刑期2
    分之1 即減為有期徒刑8 月。
據上論斷，應依刑事訴訟法第299 條第1 項前段，毒品危害防制
條例第10條第1 項，刑法第11條前段、第47條第1 項，中華民國
九十六年罪犯減刑條例第2 條第1 項第3 款、第7 條，判決如主
文。
本案經檢察官陳俊宏到庭執行職務。
中　　華　　民　　國　　96　　年　　11　　月　　19　　日
                  刑事第三庭    審判長法  官  吳永宋
                                      法  官  趙家光
                                      法  官  春生
以上正本證明與原本無異。
如不服本判決應於收受本判決送達後10日內向本院提出上訴書狀
，其未敘述上訴理由者，並得於提起上訴後10日內向本院補提理
由書狀（均須按他造當事人之人數附繕本）「切勿逕送上級法院
」。
中　　華　　民　　國　　96　　年　　11　　月　　19　　日
                                      書記官  唐淑嫻
附錄本判決論罪科刑法條：
毒品危害防制條例第10條第1項：
施用第一級毒品者，處6 月以上5 年以下有期徒刑。
